【裁判字號】    88,上易,5634
【裁判日期】    890119
【裁判案由】    賭博
【裁判全文】
臺灣高等法院刑事判決                          八十八年度上易字第五六三四號
    上  訴  人
    即  被  告  甲○○
右上訴人因賭博案件，不服台灣板橋地方法院，八十八年度易字第二九九０號，中華
民國八十八年十月十四日第一審判決（起訴案號：臺灣板橋地方法院檢察署八十八年
度偵字第一五四二０號）提起上訴，本院判決如左：
    主    文
原判決關於甲○○部分撤銷。
甲○○共同意圖營利，聚眾賭博，累犯，處有期徒刑柒月。
扣案六合彩簽單張、空白簽單簿壹本及簽賭金新台幣壹萬仟元均沒收。
    事    實
一、甲○○前於民國八十六年一月二十七日因賭博案件，經台灣板橋地方法院判處有
    期徒刑六月，於同年五月九日確定，嗣於同年九月三十日易科罰金執行完畢。又
    於八十七年十一月二十六日因賭博案件，經台灣板橋地方法院判處有期徒刑六月
    確定，嗣於同年十二月三十一日易科罰金執行完畢。竟仍不知悔改，復與綽號「
    阿英」之不詳姓名成年女子共同意圖營利，於八十八年六月二十二日，提供臺北
    縣三重市○○○路二一九號媽祖宮廟大門旁之公眾得出入之場所，主持俗稱「六
    合彩」之賭博，由甲○○負責招攬賭客，收取簽賭金，聚集不特定之多數人簽選
    號碼賭博財物，其簽賭方式計有「二星」、「三星」、及「四星」三種，每簽一
    支賭注為新臺幣（下同）八十元，甲○○再以二星每支七十八元、三星及四星每
    支七十元轉交該綽號「阿英」之人，而分別從中抽取二元及十元圖利，再核對香
    港特別行政區發行於每週二、四開獎之六合彩中獎號碼，中獎者二星每支可贏得
    五千二百元，三星可得五萬一千元，四星可得六十萬元，若未簽中則所繳賭資悉
    歸該綽號「阿英」之人所有。嗣於八十八年六月二十二日中午十二時十分許，適
    有賭客葉再生（業經判決確定）於上開地點向甲○○簽注時為警當場查獲，並扣
    得甲○○所有之六合彩簽單三張、空白簽單簿一本、賭資一萬三千元，及葉再生
    所有之簽單一張等物。
二、案經臺北縣警察局三重分局移送臺灣板橋地方法院檢察署檢察官偵查起訴。
    理    由
一、訊據被告甲○○與葉再生均矢口否認於前揭時地簽賭六合彩之情事。被告甲○○
    辯稱：伊未經營六合彩，扣案簽單係自地上撿來，非伊所有云云。
二、然查前揭事實，業經被告甲○○於警訊時供承不諱稱：扣案簽單除一張係葉再生
    所有外，其餘均係伊所有，簽單係賭客下注開給他們的，賭資係賭客先交給伊的
    ，六合彩係依香港每週二、四開出之六合彩從０一至四七任選號碼簽賭，二星、
    三星、四星每簽一支賭注八十元，中彩者二星可得五千二百元，三星可得五萬一
    千元，四星可得六十萬元，伊係幫一名綽號「阿英」之女子調牌，每逢開獎日她
    會至大同公園向伊收牌支，隔日再至大同公園收送現金，伊二星每支賺二元，三
    星及四星每支賺十元，員警查獲當時葉再生係要向伊簽賭等語（見偵查卷第七頁
    至第八頁），其於偵查中亦自承：葉再生託伊簽注，查扣之物係伊所有等語（見
    偵查卷第十七頁背面），並有其所有經警查獲之六合彩簽單三張、空白簽單簿一
    本、賭資一萬三千元扣案可資佐證。被告葉再生於警訊時亦供承：伊係寫好六合
    彩號碼在媽祖廟內準備向甲○○簽賭，便為警方查獲，伊看過甲○○供不特定人
    簽賭過，扣案之簽單一張係伊寫的準備向甲○○簽賭等語（見偵查卷第九頁背面
    ），其於原審審理時亦稱甲○○有幫人簽賭六合彩（原審卷第二十一頁），並有
    其所有經警查獲之六合彩簽單一張扣案可資佐證。
三、再查證人即查獲本案之員警黃勝結於原審審理時到庭證稱：本件係據報媽祖宮那
    邊有人賭博，員警騎機車過去，繞數圈後發現葉再生拿簽單給甲○○，便上前逮
    獲，扣案有葉再生簽名之簽單便係其要交給甲○○的，另一本空白簽單簿、三張
    簽單、及現金係自甲○○之霹靂袋中拿出來的，係在該廟佛殿大門旁查獲被告二
    人，起初他們否認，後來才承認，警訊筆錄係據被告所言記載等語（原審卷第四
    十六頁）。是被告甲○○與葉再生前開所辯，顯係事後避重就輕圖卸之詞，不足
    採信，本件事證明確，被告二人之犯行均堪認定。
四、查被告甲○○意圖營利，抽取牌支賭注，以前開公眾得出入之場所，聚眾賭博，
    核其所為係犯刑法第二百六十八條前段之圖利供給賭博場所及後段之圖利聚眾賭
    博罪，至其身兼決定勝負於偶然變數之賭徒身分，與其他簽賭者同在公眾得出入
    之場所對賭，係犯刑法第二百六十六條第一項前段之普通賭博罪。其與綽號「阿
    英」之不詳姓名成年女子就上開罪名有犯意之聯絡與行為之分擔，為共同正犯。
    其於該期香港政府六合彩開獎前之接續行為中多次供給賭博場所，聚不特定之人
    下注簽賭，均係基於一個賭博犯意之決定，達成同一犯罪之各個舉動，應屬法律
    概念之一行為，其一行為而觸犯上述三罪名，應依想像競合犯之例，從情節較重
    之意圖營利聚眾賭博罪處斷。末查被告甲○○前於八十六年一月二十七日因賭博
    案件，經本院判處有期徒刑六月，於同年五月九日確定，嗣於同年九月三十日易
    科罰金執行完畢。又於八十七年十一月二十六日因賭博案件，經台灣板橋地方法
    院判處有期徒刑六月確定，嗣於同年十二月三十一日易科罰金執行完畢，有臺灣
    板橋地方法院檢察署刑案資料查註紀錄表及臺灣高等法院檢察署刑案紀錄簡覆表
    在卷足憑，其於有期徒刑執行完畢後五年內仍不知悔改，再犯有期徒刑以上之本
    罪，為累犯，應依法加重其刑。
五、原審據以論罪科刑固非無見，惟原判決既認被告自簽賭者所交付之賭金中，分別
    二星、四星，每支從中抽取二元及十元圖利，復謂若未簽中，則所繳賭資悉歸甲
    ○○及該綽號「阿英」者，其認定事實不無矛盾，被告上訴意旨空言否認犯罪並
    指摘原判決不當，雖無足取，但原判決既有可議，仍應將之撤銷改判。爰審酌被
    告甲○○屢犯賭博罪而不知改過，此次復與人共同經營六合彩賭博，有悖社會善
    良風氣，及其犯罪之動機、目的、手段、知識程度、所得之利益、犯罪後仍飾詞
    否認等一切情狀，乃量處如主文所示之刑，以示懲戒。
六、扣案之六合彩簽單四張，其中三張係被告甲○○所有（一張係共同被告葉再生所
    有），供犯罪所用之物。空白簽單簿一本係被告甲○○所有，供犯罪預備之物，
    均依刑法第三十八條第一項第二款規定宣告沒收。另扣案之賭客簽賭金一萬三千
    元，係與被告甲○○共犯本件賭博罪之綽號「阿英」之人因犯罪所得之物，依刑
    法第三十八條第一項第三款規定宣告沒收。
據上論斷，應依刑事訴訟法第三百六十九條第一項前段、第三百六十四條、第二百九
十九條第一項前段，刑法第二十八條、第二百六十八條、第二百六十六條第一項前段
、第五十五條、第四十七條、第三十八條第一項第二款、第三款、罰金罰鍰提高標準
條例第一條前段，判決如主文。
本案經檢察官鄭富銘到庭執行職務
中      華      民      國     八十九    年      一      月     十九    日
                                        臺灣高等法院刑事第二十五庭
                                            審判長法  官  許  國  宏
                                                  法  官  袁  從  楨
                                          法  官  洪  光  燦
右正本證明與原本無異。
不得上訴。
                                                  書記官  張  永  富
中      華      民      國     八十九    年      一      月     二十    日
附錄：本案論罪科刑法條全文
刑法第二百六十八條：
意圖營利，供給賭博場所或聚眾賭博者，處三年以下有期徒刑，得併科三千元以下罰
金。


司法院資訊處製作；財團法人民間司法改革基金會備份。
